臺灣高等法院刑事判決
108年度侵上訴字第214號
上  訴  人  
即  被  告  吳誌軒


選任辯護人  范志誠律師
            林三元律師
            廖威智律師
上列上訴人因妨害性自主案件，不服臺灣臺北地方法院107年度
侵訴字第4號，中華民國108年6月21日第一審判決（起訴案號：
臺灣臺北地方檢察署106年度偵字第19695號），提起上訴，本院
判決如下：
    主  文
原判決撤銷。
甲○○犯乘機性交罪，處有期徒刑貳年，緩刑伍年，緩刑期間付保護管束。
    事  實
一、甲○○與代號0000000000號成年女子（真實姓名年籍詳卷，下
    稱Ａ女）均為從事直銷業之高階主管，於民國105年夏天透過
    社群網站臉書結識，進而相約於106年7月26日16時38分許，
    在臺北市中山區晶華酒店見面後，二人又相約改至址設○○市
    ○○區○○路○○號之君悅飯店聊天，甲○○遂開車載同Ａ女於同日
    約17時14分許抵達君悅飯店。惟Ａ女因長期經營直銷業務沒
    有收入，導致壓力大無法入眠，前經不詳之友人提供含Cloz
    apine & its metabolite(下稱Clozapine )成分之精神神經
    安定劑之不詳助眠藥物，並於前一晚(即25日)晚間服用一顆
    ，又因隔日與甲○○相約見面，異常緊張更無法入眠，遂又在
    接近早上時刻再服用一顆助眠。嗣二人於君悅飯店茶苑餐廳
    聊天過程中，Ａ女因服用上開助眠藥物影響，逐漸產生頭暈
    、欲流口水、講話大舌頭等現象，遂至廁所嘔吐且昏睡片刻
    。嗣Ａ女由服務生協助扶出廁所後，與在廁所外等候之甲○○
    兩人同行至該飯店0625號房間休息，Ａ女並因此在房內床上
    昏睡。詎甲○○見Ａ女昏睡，因Ａ女先前曾以「親愛的」曖昧之
    詞暱稱，遂基於乘機性交之犯意，乘Ａ女因服用上開藥物昏
    睡而不知抗拒之機會，以其生殖器插入Ａ女生陰道內之方式
    ，而對Ａ女乘機性交1次得逞（未射精）。嗣Ａ女醒來後，向
    甲○○表示要返回臺中，甲○○遂開車載Ａ女至台中高鐵站搭車
    ，並於同日22時11分許搭乘高鐵返家，Ａ女因心想不甘，遂
    報警處理。
二、案經Ａ女訴由臺北市政府警察局信義分局報告臺灣臺北地方
    檢察署檢察官偵查起訴。
    理  由
壹、程序部分
一、按被告以外之人於審判外之言詞或書面陳述，除法律有規定
    者外，不得作為證據，刑事訴訟法第159條第1項定有明文。
    證人即告訴人Ａ女及錢○○○（真實姓名詳卷，下稱錢友）於警
    詢中之陳述，對被告而言均屬審判外之陳述，且無同法第15
    9條之1至第159條之5之例外情形，自無證據能力，均未採為
    本案判斷之依據。
二、被告以外之人於偵查中向檢察官所為之陳述，除顯有不可信
    之情況者外，得為證據，刑事訴訟法第159條之1第2 項定有
    明文。查證人Ａ女及錢友於偵查中經具結而為證述，嗣於審
    判中經原審傳喚到庭，賦予被告及其選任辯護人行使對質權
    、反對詰問權之機會，經審酌該證述作成時之狀況，並無顯
    不可信之情況存在，且被告及其辯護人並未能釋明渠等證述
    有何顯有不可信之情況之理由，揆諸上開法律規定，Ａ女及
    錢友於偵查中之陳述，均具有證據能力。
三、本判決所引之非供述證據，因與本案間有證據關連性，且查
    無事證足認有違背法定程序或經偽造、變造所取得之情事，
    本院審酌上開證據資料製作時之情況，尚無違法不當之瑕疵
    ，亦認均有證據能力。其餘未經用以作為被告有罪證明之證
    據資料部分，不另逐一敘明其證據能力之認定。
四、證人Ａ女所陳本院「給法官的信」(本院卷第239至243頁)，
    雖屬審判外之陳述，無證據能力，不得作為認定被告犯罪事
    實之證據，但並非不得資為彈劾證據使用，用來爭執Ａ女於
    審判中陳述之證明力。此種被告以外之人在審判外所為「自
    我矛盾之陳述」，自得據以彈劾其在審判中所為陳述之證明
    力，使法院為正確之取捨，形成與事實相符之心證之參考(
    最高法院99年度台上字第4691、6590裁判意旨參照)。
貳、實體部分
一、認定犯罪事實所憑之證據及理由：
    訊據被告對於上開乘Ａ女不知抗拒之機會，而對Ａ女為乘機性
    交之犯行坦承不諱(見本院卷第310頁)，本院經查：
  ㈠被告與Ａ女均為從事直銷業之高階主管，於105年夏天透過臉
    書結識，渠等相約於上開時間在晶華酒店見面，嗣更改地點
    前往君悅飯店茶苑餐廳，席間Ａ女至廁所許久，被告請服務
    生進入廁所察看，服務生將Ａ女扶出廁所外後，被告嗣與Ａ女
    一同走進0625號房間休息。當天並由被告駕車搭載Ａ女至高
    鐵站搭乘高鐵返家之等情，為被告及其辯護人所不爭執，亦
    與證人即告訴人Ａ女證述之情節相符，並有監視器錄影光碟
    、監視器畫面翻拍照片及原審勘驗筆錄在卷可稽（見偵卷第
    33至37頁、原審卷一第109背面至111頁），此部分事實首堪
    認定。
  ㈡證人即告訴人Ａ女於偵訊時證稱略以：當時伊與被告聊天時，
    發現自己語無倫次、口水快流下來、講話大舌頭、很想吐，
    進廁所後已無法站立，就坐在地上吐且昏睡，君悅飯店服務
    生將伊攙扶至廁所外，被告在廁所外等候，並表示要帶伊去
    休息，之後就不省人事，後來大約21時許搭乘被告的車離開
    君悅飯店去搭高鐵（見偵卷第100至101頁）；復於原審審理
    時證稱略以：到了君悅飯店茶苑餐廳，伊覺得頭暈、講話不
    能控制、嘴角流口水、想吐，就去廁所，抱著馬桶吐；有一
    段時間失去意識，不知道什麼時候醒過來等語（見原審卷卷
    二第80至86頁、第93至94頁）。Ａ女所證述之上情，對照被
    告於警詢、偵查時均供承Ａ女在君悅飯店茶苑餐廳內表示頭
    暈不舒服、神情暈眩及癱軟坐著，Ａ女曾前往廁所且進入廁
    所許久，伊請君悅服務生進入察看，後來服務生將Ａ女扶出
    等情相符（見偵卷第4頁背面至第5頁、第109頁背面），大
    致相符。
  ㈢Ａ女於案發後前往醫院檢傷，經採集其尿液之生物跡證，送請
    臺北榮民總醫院(下稱榮總)檢驗，尿液檢驗結果檢出Caffei
    ne(咖啡因)及Clozapine(精神神經安定劑及其代謝物)成分
    乙節，有榮總臨床毒物與職業醫學科檢驗報告1份在卷可佐
    （見偵卷第143頁)。又Clozapine 在藥理上屬於非典型精神
    病藥物，主要用於治療精神分裂症或相關精神疾病，副作用
    不常見，少數可能發生的症狀如下：流口水、白天嗜睡、胃
    部不適、嘔吐、頭痛、坐立不安等。輕度至中度中毒之症狀
    包括昏睡、發燒、心跳過快、輕度低血壓、噁心、嘔吐、顫
    抖，也可能有意識不清、幻覺、躁動、眼球震顫、步伐不穩
    ，亦可能會使服用者感覺頭暈不適、想睡和無力，然是否產
    生症狀可能受到個人對藥物的反應程度、代謝速率、劑量等
    多項因素影響，實際上之用藥後表現必須由臨床資料、調查
    筆錄等證據綜合評估乙節，有榮總106年10月16日北總內字
    第1061500528號及108年5月6日北總內字第1080002285號函
    各1份在卷可稽(見偵卷第145頁至第145頁背面、原審卷二第
    131至132頁 )。依Ａ女之尿液檢出Clozapine成分，亦與女證
    稱其當時有頭暈、嘴角欲流口水、嘔吐、意識不清等生理反
    應及精神狀態等語，均與服用Clozapine 後所產生之副作用
    反應相符，益證Ａ女與被告進入0625號房間休息時，身體狀
    況已處於頭暈、嘔吐、意識不清等情狀。足見Ａ女確有因服
    用上開藥物，並於進入0625號房間休息時昏睡，而處於不知
    抗拒之情狀。
  ㈣Ａ女於案發後至醫院檢傷並採取檢體，送請內政部警政署刑事
    警察局進行鑑定，鑑定結果略以：Ａ女陰道深部棉棒直接萃
    取DNA檢測，男性Y染色體DNA-STR型別檢測結果，與被告DNA
    -STR型別相符等情，有內政部警政署刑事警察局106年9月27
    日刑生字第1060076959號鑑定書、106年11月13日刑生字第1
    060096216號鑑定書在卷可稽(見偵卷第154至155頁、第172
    至172背面)，被告對此亦於本院準備程序及審理中坦承不諱
    ，核與Ａ女證述被告以陰莖插入其陰道之情節相符，足認被
    告自白確有對Ａ女為乘機性交之行為應係屬實。
  ㈤公訴意旨雖認為：甲○○係基於以藥劑犯強制性交罪之犯意，
    於當日下午與A女碰面前，將含「Clozapine& its metaboli
    te」成分之精神神經安定劑摻入所購買之星巴克飲品中，並
    與A女碰面後將上開飲品交予A女飲用，因A女於不知情下飲
    用上開摻有藥物之飲品，故於餐飲過程中因藥效逐漸作用而
    陸續生有頭暈、欲流口水、講話大舌頭等現象，經至廁所處
    理，又生嘔吐、難以站立等現象，由服務人員協助扶出後，
    在廁所外等候之甲○○表示要帶A女休息，A女旋即意識不清，
    待醒後已在君悅飯店6樓之0625號房內床上，甲○○則裸體在
    旁，A女表示當日19時許與他人有約，欲使用行動電話告知
    該人無法赴約，然甲○○卻稱：「我幫妳回覆」，並奪下行動
    電話，A女旋又暈睡，待再次醒來，即向甲○○詢問是否遭其
    下藥，甲○○竟向A女恫稱：「妳得罪香港的大上線，香港人
    交代這麼做的，妳只要服從就好，不用想逃出去，外面有5
    、6個人，若逃跑會被拉回來輪姦，若不聽話，也會讓所有
    人進來輪姦妳，不服從就別想活著出去！」等語，以此脅迫
    A女自行脫衣，並要求A女食用疑似摻有藥物之金莎巧克力，
    經A女拒吃巧克力並掙扎、推拒後，甲○○再將之推倒在床，
    繼續對之恫稱：「掙扎越久越不利！」等語，並稱有時間壓
    力，迫使A女因畏懼遭毆打或輪暴，不得已而自行脫除衣物
    ，甲○○遂違反A女之意願，強行將生殖器插入A女陰道內抽插
    ，而對A女強制性交得逞（未射精）。性交結束後，甲○○佯
    裝撥打電話予其所稱之香港大上線，告知：「已搞定，放過
    她也放過我。」等語，隨後告知A女已向對方交代，都安全
    了等語，A女聽聞表示要返回臺中，甲○○為防免A女自行離去
    對其不利，堅持載送A女至高鐵站，A女始得於同日22時11分
    許，購得南下之高鐵票。因為被告所為係涉犯刑法第222條
    第1項第4款之以藥劑犯強制性交罪云云。
   ①惟按告訴人之告訴，係以使被告受刑事訴追為目的，難免故
     予誇大，是其指訴是否與事實相符，仍應調查其他證據以
     資審認(最高法院93年度台上字第6077號裁判意旨參照)，
     自不得完全依據告訴人之告訴，據而率論被告之犯行。公
     訴意旨認被告將含「Clozapine& its metabolite」成分之
     精神神經安定劑摻入所購買之星巴克飲品中，並與A女碰面
     後將上開飲品交予A女飲用，因A女於不知情下飲用上開摻
     有藥物之飲品云云，此部分為被告所否認，而本件經原審
     當庭勘驗君悅飯店監視錄影光碟之結果：Ａ女與被告於當天
     17時17分許一同搭乘電扶梯時，Ａ女左手持插著吸管之飲料
     杯等情，固有原審勘驗筆錄在卷可稽（見原審卷一第110頁
     ），然並無其他證據足資證明Ａ女所持喝的該杯飲料係被告
     所提供。
   ②Ａ女於原審審理時曾證稱略以：伊到了君悅飯店茶苑餐廳，
     伊覺得頭暈、講話不能控制、嘴角流口水、想吐，就去廁
     所，抱著馬桶吐，君悅飯店服務生將伊帶到廁所的椅子，
     伊坐著椅子休息很長時間，「當時不知道怎麼進去0625號
     房間，對於伊從茶苑餐廳走進房間這段過程確實沒有意識
     」云云（見原審卷二第80至86頁、第93至94頁）。然查本
     案曾經原審當庭勘驗君悅飯店之監視錄影光碟，畫面時間1
     7：16：55至17：17：36之勘驗結果：被告與Ａ女自君悅大
     廳往電扶梯方向行走欲搭乘電扶梯，被告與Ａ女分開行走，
     Ａ女腳步未見有搖晃、不穩等情形；畫面時間18：5：15至1
     8：5：36之勘驗結果：被告與Ａ女自君悅飯店6樓走廊出現
     ，左轉背對鏡頭往走廊盡頭移動，兩人先併肩同行各自行
     走，左轉後Ａ女腳步往左走在甲○○身後，隨即又往右回復併
     肩行走，但未見有明顯搖晃不穩或倚靠在被告身上或由被
     告攙扶等情形，被告打開走廊左側房門，Ａ女先進入房間，
     被告亦進入房間等情，此情有原審107年7月31日勘驗筆錄
     在卷可稽（見原審卷一第109頁背面至110頁背面）。依上
     開監視錄影光碟可知，Ａ女進入0625房間前之畫面，Ａ女係
     自行行走且無須被告攙扶，而且是Ａ女先進入房間，被告才
     隨後進入房間甚為明確。然Ａ女卻於原審審理時竟證稱，「
     當時不知道怎麼進去0625號房間，對於伊從茶苑餐廳走進
     房間這段過程確實沒有意識」云云，顯然與事實不符，足
     認Ａ女於偵查及原審中關於上開㈤部分內容所為不利於被告
     之證述，除係Ａ女單方片面之指述外，也與事實不符，證明
     力薄弱，自不足採信。
   ③被告於本院108年12月12日準備程序時，坦承與Ａ女有發生性
     交行為，當日告訴代理人陸歷民律師亦在庭(見本卷第183
     至191頁)，Ａ女因此輾轉得知被告已承認與其有發生性交行
     為，遂於109年3月12日具狀至本院「給法官的信」，陳述
     略以：惟Ａ女因長期經營直銷業務沒有收入，導致壓力大無
     法入眠，前經不詳之友人提供含Clozapine & its metabol
     ite成分之精神神經安定劑之不詳助眠藥物，並於前一晚(
     即25日)晚間服用一顆，又因隔日與甲○○相約見面，異常緊
     張更無法入眠，遂又在接近早上時刻再服用一顆助眠(見本
     院卷第239至243頁)。此部分雖屬傳聞證據，固不能作為認
     定被告犯罪事實之證據，但依上所述，足以作為佐證Ａ女上
     開對於被告所指訴之證明力薄弱，且不足採信之彈劾證據
     。又Ａ女係於被告坦承有性交行為後，始具狀陳述上情，嗣
     雙方遂於109年3月19日達成民事和解，有和解書1份在卷可
     稽(見本院卷第303頁)，並非係雙方和解之後，Ａ女始繕具
     上開「給法官的信」陳報本院更改對被告先前之指控，益
     證被告所辯並未對Ａ女下藥強制性交乙節，應堪採信。公訴
     意旨認Ａ女係因與被告和解後，始繕具上開「給法官的信」
     變更先前對被告不利之陳述，並無可採云云，尚無可採。
   ④證人錢友於偵查中雖曾證稱：Ａ女有傳送訊息，後來Ａ女直接
     打電話給伊，並很驚恐說：「姊，我被下藥了，我被下藥
     了」，也提及被告好像要殺了伊及被告誣陷Ａ女要包養、勾
     引被告，Ａ女沒有提到被性侵過程，當時Ａ女很害怕且表示
     要回臺中，伊有聽到被下藥，但也不敢再問細節；Ａ女事後
     有傳送LINE給伊，表示不敢相信會發生這種事情，伊選擇Ａ
     女沒講就不主動問，只是鼓勵陪伴，伊看Ａ女這樣心情很難
     過等語（見偵卷第121頁至第121頁背面）；復於原審審理
     時證稱：從Ａ女講電話之語氣有氣無力且感覺Ａ女很緊張、
     驚恐，Ａ女向伊很明確講被下藥，人很不舒服，當時Ａ女驚
     魂未定，也有傳送LINE向伊表示不敢相信這件事發生在自
     己身上；Ａ女有向提及手機遭被告拿走，且傳送包養之訊息
     ；Ａ女是個面面俱到、愛面子的好強女子，不輕易將這件事
     到處宣揚，案發後Ａ女用忙碌讓自己忘記這件事情；案發後
     伊有與Ａ女見面，Ａ女變得不快樂、不開心，感覺上比較憂
     鬱等語（見原審卷二第149至154頁），並於偵查中作證時
     ，當庭提出手機，經檢察官瀏覽LINE對話內容，擷取畫面
     如下：7/28(五)Ａ女：醫院剛做完紀錄，等等要去警察局做
     筆錄…Ａ女：開著瑪莎拉蒂，28歲，大好前途，怎麼這麼不
     愛惜自己之羽毛。Ａ女：這也是，我跟他說的…Ａ女：昨天在
     房裡，我一度感覺他會殺了我…Ａ女：那種感覺，非常可怕
     。7/29（六）Ａ女：心情低落。Ａ女：一直待在酒店裡…Ａ女
     ：不能置信，這樣的事情會發生在我身上。錢友：寶貝，
     我一直都在！我愛妳。Ａ女：我知道…錢友：妳是豐盛的、
     足夠的！吃好一點、別空手而回！這一切都會過去、明天
     又是陽光燦爛的一天！不要因為別人的過錯而懲罰自己！
     太不值得了！Ａ女：我不能再哭了。準備出門吃個東西。雖
     亦有106年9月21日訊問筆錄及LINE對話擷取畫面照片在卷
     可稽（見偵卷第121頁、第123至124頁 ）。惟證人錢友並
     未親自見聞被告對Ａ女下藥、恐嚇、強制性交等上情，而係
     聽聞自Ａ女之轉述後，而與Ａ女為上開對話內容。是證人錢
     友之上開證述，係與Ａ女之證述具有同一性，乃傳聞證據；
     而Ａ女之證述既有上開瑕疵存在，且證明力薄弱，不足以作
     為認定被告有強制性交犯罪事實之證據，則與Ａ女陳述具同
     一性錢友之上開供述，以及LINE對話，本於同一法理，自
     不足以作為認定被告犯罪事實之證據。
   ⑤又Ａ女於當天亦曾傳送LINE訊息給被告，表示欣賞被告並欲
     包養被告之訊息如下（下稱虛假LINE）：7/26(三) 19：28
     Ａ女：親愛的誌軒，姐，今天其實是想跟說一件事。19：29
     Ａ女：我看你很優秀，我希望你能來億嘉發展，我可以保養
     妳。19：29Ａ女：不是保養你，是包養你，你是我很欣賞的
     年輕人。19：30Ａ女：如果妳不嫌姐姐年紀大了點，姐可以
     把一切都給你。19：30Ａ女：姐的身材還是保持的蠻好的喔
     。19：31Ａ女：（張貼Ａ女生活照3張）19：32Ａ女：看如何
     ，回姐姐一下吧。19：41Ａ女：姐姐很有錢，可以照顧你等
     情，有LINE對話擷圖照片在卷可稽（見偵卷第69至71頁）
     。上開訊息均係從Ａ女手機中傳送給被告，與Ａ女上開所指
     述被告對其為下藥強制性交乙節已有齟齬。至於Ａ女於偵、
     審中雖均證稱：當晚伊與錢友有約，伊拿手機要撥電話給
     錢女時，被告表示要代為回覆，並將伊手機奪走，因手機
     存有所有生活照片，案發當天18時06分伊與錢友及19時28
     分起LINE的對話訊息及照片均是被告傳送的，並非伊所傳
     送，被告駕車搭載伊前往高鐵站搭乘高鐵時，要求伊將渠
     等間之LINE內容刪除及封鎖帳號時，伊才看到被告使用伊
     的手機傳送上開LINE訊息予自己，被告要求伊刪除訊息及
     封鎖帳號，卻仍自己保留上開LINE訊息之目的就是為了誤
     導本案；伊與被告間從未談過感情等語（見偵卷第101至10
     2頁、原審卷二第84至85頁、第88頁），然此為被告所否認
     ，且並無其他積極證據足資證明Ａ女之指述屬實；另觀諸被
     告所提出與Ａ女自5月20日起至7月26日間之對話內容之擷圖
     照片可知，Ａ女係主動與被告聯繫，Ａ女並曾於5月27日傳送
     「親愛的、綜子節快樂…昨晚剛從香港回來…你好嗎？」之
     訊息予被告(見106偵19695卷第44頁)，益證被告所辯應屬
     實在，否則Ａ女何以會傳送如此超越一般普通人交往的曖昧
     之語稱呼被告為「親愛的」。
   ⑥綜上在人證與客觀物證互有矛盾之情況下。由於「人之陳述
     」，往往因各人主觀之觀察力、記憶力、陳述能力及性格
     等因素，影響其陳述內容之真實性，甚至因無法盡情所言
     ，或故為誇大、偏袒，致其陳述之內容或其認識之事實，
     與真相事實並不相符，何況翻供更是常有，遭不正取供，
     亦曾發生，正所謂：「曾參殺人」、「三人成虎」、「眾
     口鑠金」、「以訛傳訛」等日常成語，皆在說明人言並不
     完全可靠，不得盡信；至於「非供述證據」，則以物（包
     括一般之物及文書）之存在或狀態為其證據，通常具有客
     觀性與長時間不會變易性及某程度之不可代替性，甚或係
     於不間斷、有規律之過程中所取得，並無預見日後可能會
     被提供作為證據之偽造動機。是就認定事實所憑之證據以
     言，「非供述證據」（尤其具有現代化科技產品性質者）
     應屬優勢證據，其評價上之裁量，自較「供述證據」為強
     。況且Ａ女亦證稱，其手機有設定數字密碼鎖，又證稱被告
     要求伊打開手機云云(見原審卷89至90頁)，然同日18時08
     分Ａ女手機尚有傳送一則語音訊息與錢友(見106偵19695卷
     第103頁)，則果如Ａ女已遭被告下藥、恐嚇、強制性交，則
     Ａ女又如何能夠從容自在傳送語音信息給錢友，凡此益證Ａ
     女指述被告對其為強制性交，與上開客觀之非供述證據諸
     多不符，已無從採信。
   ⑦又觀諸Ａ女之臉書動態，可知Ａ女於事後生活作息一切均正常
     ，還能在臉書分享日常生活訊息，而且笑容可掬，未見有
     何遭性侵後所呈現之創傷現象，有Ａ女之臉書列印資料在卷
     可憑(見106偵19695卷73至84頁)，更可證明Ａ女並無任何遭
     下藥強制性交、恐嚇等一般被害人之反應，益證Ａ女上開所
     指述遭被告下藥、強制性交、恐嚇及證人錢友上開指證，Ａ
     女很驚恐、心情很難過、語氣有氣無力、很緊張、驚恐，
     當時Ａ女驚魂未定云云，亦與事實不符，不足採信。是被告
     雖係利用Ａ女昏睡不知抗拒而與Ａ女性交，但尚難證明係被
     告以藥劑使Ａ女不知抗拒，公訴意旨容有誤會。本諸「賞疑
     從與，所以廣恩；罰疑從去，所以慎刑。」之罪證有疑應
     以利於被告認定之古訓，自應以客觀證據及被告之自白，
     認為被告係對Ａ女為乘機性交，以免冤抑。
二、論罪科刑部分
  ㈠按刑法第222條第1項第4款之加重強制性交罪與同法第225條
    第1項之乘機性交罪，其主要區別在於犯人是否施用強制力
    、違反被害人之意願及以藥劑犯之，致被害人不能抗拒之原
    因如何造成，為其判別之標準。如被害人不能抗拒之原因，
    為犯人所施用藥劑故意造成者，則應成立加重強制性交罪，
    如被害人不能抗拒之原因，非出於犯人所為，僅係於被害人
    因精神、身體障礙、心智缺陷或其他相類之情形，不能或不
    知抗拒，犯人乘此時機以行姦淫行為者，則應依乘機性交罪
    論處。本件Ａ女係因自行服用含有Clozapine & its metabol
    ite(下稱Clozapine )成分之精神神經安定劑之不詳助眠藥
    物後昏睡，致不知抗拒，非被告以故意行為造成，被告係利
    用Ａ女昏睡處於相類於精神障礙不知抗拒之機會，而對Ａ女性
    交得逞，已如前述。是核被告所為，係犯刑法第225條第1項
    之乘機性交罪。公訴意旨就被告上開犯行係犯刑法第222條
    第1項第4款之強制性交罪，容有未洽，惟此兩罪基本社會事
    實同一，無礙於起訴事實之同一性，自應依刑事訴訟法第30
    0條變更起訴法條。
  ㈡刑事審判旨在實現刑罰權之分配的正義，故法院對有罪被告
    之科刑，應符合罪刑相當之原則，使輕重得宜，罰當其罪，
    以契合社會之法律感情，此所以刑法第57條明定科刑時應審
    酌一切情狀，尤應注意該條所列10款事項以為科刑輕重之標
    準，並於同法第59條賦予法院以裁量權，「如認犯罪之情狀
    可憫恕，得酌量減輕其刑」，俾使法院就個案之量刑，能斟
    酌至當（最高法院86度台上字第5313號判決意旨參照）。所
    謂「犯罪之情狀可憫恕」，本係指審酌刑法第57條各款所列
    事項以及其他一切與犯罪有關之情狀之結果，認其犯罪足堪
    憫恕者而言，必須犯罪另有特殊之原因與環境等，因在客觀
    上顯然足以引起一般同情，認為縱予宣告法定最低度刑猶嫌
    過重者，始有其適用（最高法院102年度台上字第870號判決
    意旨參照）。刑法第225條第1項之乘機性交罪，法定刑為3
    年以上10年以下有期徒刑，處罰極為嚴厲，在具體個案中，
    自應考量行為人之主觀惡性、客觀犯行等一切情狀，斟酌有
    無情輕法重之情形，倘認處以相當刑罰即足以懲儆，並可達
    防衛社會目的，並無量處3年以上有期徒刑之必要者，允宜
    妥慎適用刑法第59條規定，以犯罪之情狀顯可憫恕，認科以
    最低度刑仍嫌過重為由，酌量減輕其刑，俾個案裁判之量刑
    ，能斟酌至當，以符罪刑相當原則及比例原則。本案被告與
    Ａ女為同業並於相約見面時，被告利用Ａ女昏睡意識不清不知
    抗拒之情形下，對Ａ女為性交行為得逞，其所為固應給予譴
    責，惟考量Ａ女先前曾以「親愛的」一語稱呼被告，被告因
    此難免誤會Ａ女對其懷有情愫，且被告並無前科紀錄，有本
    院被告前案紀錄表可憑，素行尚佳，於本院審理中已坦認上
    開犯行，並積極與告訴人Ａ女達成和解(見本院卷第303頁)，
    又熱心公益捐款10萬元予台北市家庭暴力暨性侵害防治中心
    ，有台北富邦銀行匯款委託書證明聯影本在卷可稽，可認被
    告本性非惡，犯後亦誠實面對態度尚佳，已確有悔悟；再參
    以告訴代理人到庭表示被害人也感受到被告的悔意，對於給
    予被告緩刑自新機會沒有意見等語（見本院卷第311頁）。
    本院審慎反覆斟酌上述一切情狀，認本件依被告之犯罪情節
    ，如處以法定最輕本刑有期徒刑3年，顯有情輕法重，不符
    罪刑相當及比例原則，在客觀上足以使人感覺過苛而引起一
    般同情，容有可憫恕之處，爰依刑法第59條之規定，予以酌
    量減輕其刑，以符合量刑之妥適與平衡。
三、撤銷改判之理由及量刑：
  ㈠原審判決認事用法偏重告訴人之指述，而忽略對被告有利之
    證據，已有違誤，自應予撤銷改判。
  ㈡爰審酌被告係Ａ女先前有以「親愛的」一語相稱，致在Ａ女因
    服用藥物助眠後昏睡，而生淫念，乘機對Ａ女性交之犯罪動
    機、目的及上開犯罪手段。然被告先前未曾因犯罪經判決有
    罪及執行紀錄，有本院被告前案紀錄表在卷可稽，可認素行
    一向良好，犯後也坦然承認過錯，並與Ａ女達成民事和節賠
    償損害，又主動熱心公益捐款10萬元予台北市家庭暴力暨性
    侵害防治中心，Ａ女並已具狀同意本院之認罪與科刑（見本
    院卷第239至243頁），堪認Ａ女已感受到被告之悔意而釋懷
    ，並告訴人亦表示同意給與被告機會給予緩刑之諭知，再兼
    衡被告自述之智識程度、家庭經濟生活狀況等一切情狀，量
    處如主文第二項所示之刑，以符罪刑相當原則。
  ㈢被告前未曾因故意犯罪受有期徒刑以上刑之宣告，業如前述
    ，本件係因一時失慮觸犯刑章，犯罪後已與Ａ女女達成和解
    ，已如上述，告訴代理人亦表達A女願意給予被告緩刑機會
    等語（見本院卷第311頁），堪信被告經此刑事程序及刑之
    宣告，當能知所警惕，尊重女性，而無再犯之虞，本院認所
    宣告之刑以暫不執行為適當，爰依刑法第74條第1項第1款之
    規定，諭知緩刑5 年。
  ㈣)「受緩刑之宣告者，除有下列情形之一，應於緩刑期間付保
    護管束外，得於緩刑期間付保護管束：一、犯第91條之1 所
    列之罪者。」刑法第93條第1項第1款定有明文。本件被告所
    犯係刑法第91條之1第1項所列舉之罪，爰併諭知應於緩刑期
    間付保護管束。
據上論斷，應依刑事訴訟法第369條第1項前段、第364條、第299
條第1項前段、第300條，判決如主文。
本案經檢察官張靜薰提起公訴，檢察官許鈺茹到庭執行職務。
中　　華　　民　　國　　109 　年　　4 　　月　　22　　日
                  刑事第十九庭  審判長法　官  曾淑華
                                      法　官  俞秀美
                                      法　官  陳文貴
以上正本證明與原本無異。
如不服本判決，應於收受送達後20日內向本院提出上訴書狀，其
未敘述上訴之理由者並得於提起上訴後20日內向本院補提理由書
（均須按他造當事人之人數附繕本）「切勿逕送上級法院」。
                                      書記官  洪宛渝
中　　華　　民　　國　　109 　年　　4 　　月　　22　　日
附錄：本案論罪科刑法條全文
中華民國刑法第225條
對於男女利用其精神、身體障礙、心智缺陷或其他相類之情形，
不能或不知抗拒而為性交者，處 3 年以上 10 年以下有期徒刑
。
對於男女利用其精神、身體障礙、心智缺陷或其他相類之情形，
不能或不知抗拒而為猥褻之行為者，處 6 月以上 5 年以下有期
徒刑。
第 1 項之未遂犯罰之。